【裁判字號】    98,家上,89
【裁判日期】    990119
【裁判案由】    離婚
【裁判全文】
臺灣高等法院臺南分院民事判決  98年度家上字第89號
上  訴  人  乙○○
訴訟代理人  吳炳輝  律師
被 上訴 人  甲○○
上列當事人間請求離婚事件，上訴人對於中華民國98年10月16日
臺灣雲林地方法院第一審判決（98年度婚字第192號）提起上訴
，本院於99年1月5日言詞辯論終結，判決如下：
    主  文
上訴駁回。
第二審訴訟費用由上訴人負擔。
    事實及理由
一、上訴人主張：
    兩造於民國（下同）65年間結婚，婚後育有子女王嘉鈴、王
    中崎、王士豪，均已成年。被上訴人婚後未賺錢養家，並沈
    迷於賽鴿，一家五口家計均由上訴人獨自負擔，被上訴人對
    家中事務漠不關心，且未盡為人父職責，幾經上訴人相勸，
    被上訴人均置之不理，被上訴人並於89年間因詐欺等案件，
    經本院就所犯詐欺罪部分判處有期徒刑8月，商標法部分判
    處有期徒刑5月，應執行有期徒刑1年確定，復於92年間犯販
    賣第一級毒品罪，經判處有期徒刑13年6月確定，現於臺灣
    嘉義鹿草監獄執行中，在上開販賣第一級毒品案件執行期間
    ，上訴人雖前後探監達84次，惟每次均係為離婚之事前往，
    兩造未同居已達6年多，6年來上訴人因被上訴人所涉刑案在
    外遭人指指點點，精神痛苦難以言喻，夫妻關係名存實亡，
    感情基礎已蕩然無存，婚姻早有破綻且無回復之希望，被上
    訴人所犯上開罪名，係屬不名譽之罪，即使出獄亦為鄰里所
    不容，影響上訴人及子女正常生活作息，足以破壞婚姻共同
    生活，構成難以維持婚姻之重大事由，爰依民法第1052條第
    2項之規定，請求判決准兩造離婚。原審為上訴人敗訴之判
    決，上訴人上訴，並於本院聲明：(一)原判決廢棄。(二)請求准
    予離婚。
二、被上訴人則以：
    上訴人以民法第1052條第1項第6款及第10款離婚事由，提起
    離婚之訴，前經原審以98年度婚字第93號判決駁回確定在案
    ，依一事不再理原則，上訴人不得再提起本件離婚訴訟。況
    被上訴人入監服刑5年來，經常反省，以求改過自新，被上
    訴人還是很愛上訴人，還有一年被上訴人就可以報假釋，不
    希望離婚等語，資為抗辯。並於本院答辯聲明：上訴駁回。
三、兩造不爭執之事實：
  (一)兩造於65年結婚，婚後育有子女王嘉鈴、王中崎、王士豪，
    均已成年。
  (二)被上訴人於92年間因違反毒品危害防制條例之罪，經臺灣高
    等法院臺中分院於94年9月13日以94年度上更(一)字第243號判
    決判處有期徒刑13年6月確定，並於94年10月25日入監執行
    。
  (三)上訴人於98年4月26日曾向臺灣雲林地方法院提起離婚之訴
    ，經該院於同年5月27日以98年度婚字第93號判決駁回確定
    。
    以上事實，並有戶籍謄本、臺灣高等法院被告前案紀錄表、
    原審98年度婚字第93號民事判決為證（見原審卷第6頁至第7
    頁、第10頁至第18頁、第36頁至第37頁）。
四、兩造之爭點：
    被上訴人所犯上開罪名是否為重大事由，致兩造無法維持婚
    姻？
五、得心證之理由：
  (一)按提起婚姻無效、撤銷婚姻或離婚之訴，因無理由被駁回者
    ，受該判決之原告，不得援以前依訴之合併、變更或追加所
    得主張之事實，提起獨立之訴，民事訴訟法第573條第1項定
    有明文。
  (二)經查：
  １本件上訴人於98年4月間，對被上訴人提起離婚之訴，經原
    審法院於98年5月27日，以98年度婚字第93號判決駁回上訴
    人之訴確定，其理由乃係認上訴人知悉被上訴人所犯上開不
    爭執事實(二)之罪，迄至98年4月16日起訴時，已逾1年之法定
    除斥期間，不得依民法第1052條第1項第10款規定，訴請與
    被上訴人離婚等情，為兩造所不爭，並有該民事判決附卷足
    憑（見原審卷第36頁至第37頁）。
  ２上訴人於判決確定後，復以同一事由，併就被上訴人於上開
    案件經判決確定前之89年間，另因詐欺等案件，經法院判處
    罪刑確定，暨兩造婚後迄94年10月25日前，被上訴人未盡賺
    錢養家之責等情，依民法第1052條第2項規定請求判決離婚
    ；然觀諸上訴人主張之事由，均係前開確定判決時存在之事
    由，其原得於前判決言詞辯論終結前，依訴之合併、變更或
    追加提起主張，依上開規定，自不得於前判決確定後，再以
    上開事由獨立提起本件訴訟。況自前判決確定後，迄至本院
    99年1月5日言詞辯論期日止，兩造之婚姻狀態與前判決審理
    時之狀態相同，上訴人又未提出新事實以資證明兩造婚姻已
    難維持，則上訴人主張兩造有重大事由而難以維持婚姻，尚
    屬無據。
六、綜上，上訴人依民法第1052條第2項規定，請求判決離婚，
    於法不合，不應准許。原審為上訴人敗訴之判決，並無不合
    。上訴意旨指摘原判決不當，求予廢棄改判，為無理由，應
    予駁回。
七、兩造其餘攻擊、防禦方法，經審酌後，認與判決結果無涉，
    爰無一一論述之必要，併此敘明。
八、據上論結，本件上訴為無理由，依民事訴訟法第449條第1項
    、第78條，判決如主文。
中    華    民    國    99    年    1     月    19    日
                  民事第四庭    審判長法  官  吳上康
                                      法  官  王金龍
                                      法  官  陳珍如
上為正本係照原本作成。
如對本判決上訴，須於判決送達後20日內向本院提出上訴狀，未
表明上訴理由者，應於上訴後20日內，向本院提出理由書（須附
繕本）。依法須繳納裁判費並應委任律師為訴訟代理人，始得上
訴。
中    華    民    國    99    年    1     月    21    日
                                      書記官  易慧玲
【附記】
民事訴訟法第466條之1：
(1)對於第二審判決上訴，上訴人應委任律師為訴訟代理人。但上
  訴人或其法定代理人具有律師資格者，不在此限。
(2)上訴人之配偶、三親等內之血親、二親等內之姻親，或上訴人
  為法人、中央或地方機關時，其所屬專任人員具有律師資格並
  經法院認為適當者，亦得為第三審訴訟代理人。
民事訴訟法第466條之2第1項：
  上訴人無資力委任訴訟代理人者，得依訴訟救助之規定，聲請
  第三審法院為之選任律師為其訴訟代理人。

司法院資訊處製作；財團法人民間司法改革基金會備份。
